臺灣高等法院高雄分院刑事裁定　　　　 96年度交抗字第175號
抗告人即
受處分人　　甲○○
上列抗告人因違反道路交通管理處罰條例聲明異議案件，不服臺
灣高雄地方法院中華民國96年8 月9 日裁定（96年度交聲字第62
4 號），提起抗告，本院裁定如下：
    主  文
抗告駁回。
    理  由
一、本案經本院審理結果，認第一審裁定認事用法及為聲明異議
    駁回之結論均無不當，應予維持，並引用第一審裁定書記載
    之證據論斷及理由（如附件）。
二、抗告意旨略以：本件車禍係陳泳宏酒醉駕車而自行摔傷，並
    無加害人，而異議人為閃避肇事現場而不慎擦撞到機車邊緣
    ，並未碰及任何人員，並非加害人，則本件員警舉發異議人
    汽車駕駛人駕駛汽車肇事致人受傷而逃逸，自有違誤，請求
    撤銷原裁定，另為妥適之裁定云云。
三、經查：抗告人違規事證明確。原審依道路交通管理處罰條例
    第62條第3 項前段、第4 項前段、道路交通案件處理辦法第
    19條之規定，裁定駁回抗告人之異議，核無違誤。抗告意旨
    所指本件車禍發生並非抗告人「肇事」乙節，亦據原審引證
    人陳泳宏於原審法院96年度交簡字第2222號陳泳宏涉犯公共
    危險案中所證稱：伊係被異議人之自用小貨車左前保險桿由
    後追撞伊所騎乘之機車，伊倒地後再碰到李振華所駕駛車輛
    之左側後視鏡等語（見警卷所附96年3 月7 日之調查筆錄）
    ，核與證人即現場目擊者陳勝吉所證述：伊當時聽到碰一聲
    ，轉頭看到一自小貨車與一重機車碰撞，該自小貨車肇事後
    往大順二路向北逃逸，伊追上前記下車號等語相符（見警卷
    所附96年2 月24日談話紀錄表），而認定本件車禍係因「陳
    泳宏於飲酒後騎乘車牌號碼PIS-149 號重型機車，亦沿大順
    三路由南往北方向行駛，途經高雄市○○區○○路與九如路
    口時與抗告人所駕駛之車輛發生撞擊，陳泳宏因而人車倒地
    」，並駁回抗告人「伊僅不慎稍擦撞到機車邊緣，並未碰及
    任何人員，並未肇事」之辯解。原裁定認事用法均無違誤，
    抗告人仍執陳詞提起抗告，並無理由，應予駁回。
四、據上論結，應依道路交通案件處理辦法第26條，刑事訴訟法
    第412條，裁定如主文。
中　　華　　民　　國　　96　　年　　10　　月　　9 　　日
                  刑事第一庭    審判長法  官  郭雅美
                                      法  官  張意聰
                                      法  官  莊崑山
以上正本證明與原本無異。
不得再抗告。
中　　華　　民　　國　　96　　年　　10　　月　　9 　　日
　　　　　　　　　　　　　　　　　　　書記官  邱麗莉
附件；
臺灣高雄地方法院交通事件裁定         96年度交聲字第624號
原處分機關　高雄市政府
異　議　人　甲○○　男　28歲（民國○○年○月○○日生）
即受處分人　　　　　身分證統一編號：Ｚ000000000號
　　　　　　　　　　住高雄縣鳳山市○○○街87號
上列受處分人因違反道路交通管理處罰條例案件，對於高雄市政
府交通事件裁決中心所為之處分（原處分：高市府交裁字第裁32
-B00000000號），聲明異議，本院裁定如下：
    主  文
異議駁回。
    理  由
一、本件聲明異議意旨略以：異議人即受處分人甲○○於民國96
    年2 月24日上午8 時許，駕駛車號6470-GV 號自用小貨車自
    高雄市大順陸橋下坡往九如路方向行駛，行經九如路口時，
    適陳泳宏於飲酒後騎乘機車突然橫在路面上，異議人見狀立
    即向右閃避，致稍有擦撞到該機車之邊緣，異議人當時未見
    有人受傷倒地，亦恐影響車流，且異議人急需送貨，異議人
    即順路前駛而未下車。從而，本件車禍係陳泳宏酒醉駕車而
    自行摔傷，並無加害人，而異議人為閃避肇事現場而不慎擦
    撞到機車邊緣，並未碰及任何人員，並非加害人，則本件員
    警舉發異議人汽車駕駛人駕駛汽車肇事致人受傷而逃逸，原
    處分機關裁處罰鍰新臺幣（下同）9,000 元，並吊銷駕駛執
    照，1 年內禁考，顯有錯誤，請求撤銷上開裁罰處分等語。
二、按汽車駕駛人駕駛汽車肇事致人受傷或死亡者，應即採取救
    護措施及依規定處置，並通知警察機關處理，不得任意移動
    肇事汽車及現場痕跡證據，違反者處新臺幣3,000 元以上9,
    000 元以下罰鍰。前項駕駛人肇事致人受傷而逃逸者，吊銷
    其駕駛執照，道路交通管理處罰條例第62條第3 項前段、第
    4 項前段分別定有明文。本院質諸道路交通管理處罰條例第
    62條第3 項之立法意旨，乃係科以肇事者須即採取救護或其
    他必要措施，並應向警察機關報告之義務，以防因就醫延誤
    致生無謂之傷亡，並俾得通知傷亡者家屬到場，以明責任，
    是凡肇事人於行車肇事致人受傷或死亡，未即採取救護或其
    他必要措施，並向警察機關報告，即駕車駛離現場者，均應
    依該規定處罰，至其嗣是否受刑事訴追及對肇事之發生有無
    過失，對其因違反上開規定而應受處罰，並不生影響。
三、本院的判斷：
  (一)經查，本件異議人於96年2 月24日上午8 時許，駕駛車號64
    70-GV 號自用小貨車沿高雄市○○○路由南往北方向行駛，
    途經高雄市○○區○○路與九如路口時，適有陳泳宏於飲酒
    後騎乘車牌號碼PIS-149 號重型機車，亦沿大順三路由南往
    北方向行駛，途經上開路口時與異議人所駕駛之車輛發生撞
    擊，陳泳宏因而人車倒地，並再與沿高雄市○○○路由北往
    南方向行駛之李振華所駕駛車號ZP-1428 號自用小客車發生
    碰撞，陳泳宏因而受有右側腎臟鈍挫傷和後腹腔血腫等傷害
    ，異議人未停留在現場而繼續駕車離去等事實，除異議人對
    於其所駕駛之車輛與陳泳宏所騎乘之機車於上開時、地發生
    碰撞並駕車離去之事實未予否認外，另經本院調閱本院96
    年度交簡字第2222號陳泳宏涉犯公共危險案卷，已據證人陳
    泳宏於該案證稱：伊係被異議人之自用小貨車左前保險桿由
    後追撞伊所騎乘之機車，伊倒地後再碰到李振華所駕駛車輛
    之左側後視鏡等語（見警卷所附96年3 月7 日之調查筆錄）
    ，核與證人即現場目擊者陳勝吉所證述：伊當時聽到碰一聲
    ，轉頭看到一自小貨車與一重機車碰撞，該自小貨車肇事後
    往大順二路向北逃逸，伊追上前記下車號等語相符（見警卷
    所附96年2 月24日談話紀錄表），並有診斷鎮○○○ ○○道
    路交通事故現場圖1 紙以及高雄市政府警察局交通大隊交通
    事故談話紀錄表4 份、道路交通事故照片22張附卷可佐，堪
    信異議人於上開時、地駕車肇事致陳泳宏受傷，異議人未停
    留在現場即駕車離去。至異議人雖辯稱：伊僅不慎擦撞到機
    車邊緣，並未碰及任何人員，並未肇事云云，要與本院上開
    調查證據之結果不符，無足採信。
  (二)另異議人抗辯：本件車禍起因於陳泳宏酒醉駕車肇事，而與
    異議人無關云云，然依上開說明，道路交通管理處罰條例第
    62條第3 項之立法意旨，乃係科以肇事者須即採取救護或其
    他必要措施，並應向警察機關報告之義務，以防因就醫延誤
    致生無謂之傷亡，並俾得通知傷亡者家屬到場，以明責任，
    是本件異議人於肇事後未停留於事故現場而駕車駛離，即應
    依該規定處罰，至異議人對肇事之發生有無過失，對其因違
    反上開規定而應受處罰，並不生影響，異議人上開辯詞，尚
    非可採。
  (三)是原處分機關據以認定異議人駕駛汽車肇事致人受傷而逃逸
    ，而裁處異議人罰鍰9,000 元，並吊銷駕駛執照，1 年內禁
    考，要與道路交通管理處罰條例第62條第3 項前段、第4 項
    前段之規定相符，異議人遽執上詞而為異議，尚難准許。又
    原處分機關漏未援引道路交通管理處罰條例第62條第3 項前
    段為裁決依據，惟尚不影響處分之結果，而不構成撤銷原處
    分之要件，附此敘明。
  (四)從而，本件異議人之異議為無理由，應予駁回。
四、據上論斷，應依道路交通案件處理辦法第19條，裁定如主文
    。
中　　華　　民　　國　　96　　年　　8 　　月　　9 　　日
                        交通法庭  法　官  陳盈吉
以上正本證明與原本無異。
如不服本裁定，應於收受送達後5 日內向本院提出抗告狀。
中　　華　　民　　國　　96　　年　　8 　　月　　9 　　日
　　　　　　　　　　　　　　　　　書記官  吳俊達
